【裁判字號】    97,交聲,1023
【裁判日期】    970724
【裁判案由】    違反道路交通管理處罰條例聲明異議
【裁判全文】
臺灣桃園地方法院交通事件裁定        97年度交聲字第1023號
原處分機關  交通部公路總局新竹區監理所中壢監理站
異  議  人
即受處分人  甲○○
上列異議人即受處分人因違反道路交通管理處罰條例案件，對於
交通部公路總局新竹區監理所中壢監理站民國97年6 月3 日所為
之處分（原處分案號：壢監裁字第裁53－Z00000000 號），聲明
異議，本院裁定如下：
    主  文
異議駁回。
    理  由
一、異議人即受處分人甲○○聲明異議意旨略以：本人依法行駛
    路肩，員警不得非法或不當取得物證當證物，駕駛人看見開
    放路肩行駛之號誌牌而開上路肩，路肩又無禁止行駛之標誌
    ，也無註明禁止行駛之時間，本人實非故意違規，為此聲請
    撤銷原處分云云。
二、原處分意旨略以：內政部警政署國道公路警察局第一警察隊
    （下稱原舉發單位），查獲異議人駕駛其所有之車牌號碼48
    78-MZ 號自小客車，於民國97年3 月17日下午3 時16分許，
    行經國道1 號南下51公里處，於非開放時段行駛路肩，經該
    單位依道路交通管理處罰條例第33條第1 項之規定，於97年
    4 月1 日以公警局交字第Z00000000 號舉發違反道路交通管
    理事件通知單檢附錄影照片逕行舉發。異議人不服，於97年
    4 月16日（應到案日期為97年5 月1 日）向原處分機關提出
    申訴，經原處分機關向原舉發單位查復仍認異議人有上開違
    規情事，遂於97年6 月3 日以填製裁決書，裁罰異議人新臺
    幣（下同）4,000 元並記違規點數1 點等語。
三、按汽車行駛高速公路及快速公路，不得在路肩上行駛，或利
    用路肩超越前車或倒車；汽車行駛於高速公路、快速公路或
    設站管制之道路，不遵使用限制、禁止、行車管制及管理事
    項之管制規則，而未依規定使用路肩者，處汽車駕駛人3,00
    0 元以上6,000 元以下罰鍰，並予記違規點數1 點，高速公
    路及快速公路交通管制規則第9 條第1 項第2 款、道路交通
    管理處罰條例第33條第1 項第9 款、第63條第1 項第1 款分
    別定有明文。
四、本件異議人甲○○固不否認有於上開時間，駕駛上開自小客
    車，行經國道1 號高速公路南下51公里處且行走路肩之情，
    並有上開舉發違反道路交通管理事件通知單1 件、違規舉發
    照片2 張在卷可稽，此部分事實當屬無疑。雖異議人辯稱：
    伊係依法行駛路肩，告示牌並無禁止行駛及確切禁止時間，
    伊並非故意違規云云。然查，承上「三、」之說明，行駛於
    高速公路，原則上皆不得行駛路肩，換言之，行駛於高速公
    路，除非交通管制單位利用設置標誌牌等方式明白告示有開
    放行駛路肩之時間、路段，否則皆不得行駛路肩，此係一般
    駕駛人所應具備之駕駛常識，更為所有用路人所應遵行之交
    通規則。本案異議人駕車行經之國道1 號高速公路，於南向
    49.5公里處設有「路肩通行，限小型車，10-14 、16-19 」
    之開放小型車行使路肩之標誌牌，往北最近之匝道為49.3公
    里處之南崁入口匝道，上開開放行駛路肩之標誌牌至南向51
    公里處（亦即異議人遭舉發之行駛路段）之間並無任何出、
    入口匝道，此有內政部警政署國道公路警察局第一警察隊97
    年6 月27日公警一交字第0970104141號函1 件及函附該標誌
    牌之照片1 張在卷可稽，則異議人無論係從49.3公里處之南
    崁匝道，或從更北之入口匝道進入國道1 號高速公路並往南
    行駛，在上開標誌牌並無任何設立隱蔽或標示不清之情況下
    ，異議人勢必將先經過該標誌牌（49.5公里處），才會再行
    駛至遭逕行舉發違規之51公里處，則異議人理當對於當時該
    路段並非開放行駛路肩之時段知之甚詳，更不能妄稱未看到
    該標誌牌而圖以卸責，是異議人質疑前揭違規地點標示不清
    云云，顯非事實，委無可採，故異議人於上揭時、地未依規
    定行駛於高速公路路肩之違規行為，堪以認定。
五、綜上所述，異議人於前揭時、地違規行駛高速公路之路肩之
    行為，經原處分機關依道路交通管理處罰條例第33條第1 項
    第9 款、第63條第1 項第1 款等規定，裁處4,000 元，並記
    違規點數1 點，核無違誤，本件異議人之異議為無理由，應
    予駁回。
六、據上論斷，依道路交通案件處理辦法第19條，裁定如主文。
中    華    民    國    97    年    7     月    24    日
                  交通法庭    法  官  吳勇毅
以上正本證明與原本無異。
如不服本裁定，應於裁定送達後5 日內向本院提出抗告狀。
                              書記官  羅婉榕
中    華    民    國    97    年    8     月    1     日


司法院資訊處製作；財團法人民間司法改革基金會備份。
